臺灣高等法院刑事判決　　　　　　　　　　　　　九十三年度交上易字第二五六號
　　上　訴　人　臺灣臺北地方法院檢察署檢察官
　　被　　　告　乙○○
右上訴人因被告公共危險等案件，不服臺灣臺北地方法院九十三年度交易字第一五一
號，中華民國九十三年七月二十八日第一審判決（起訴案號：臺灣臺北地方法院檢察
署九十三年度偵字第三七六二號聲請簡易判決處刑，經原審認不宜以簡易判決處刑，
改依通常程序審理），提起上訴，本院判決如左：
    主  文
上訴駁回。
    理  由
一、公訴意旨略以：被告乙○○以駕駛營業小客車為業，為從事駕駛業務之人，明知
    酒後禁止駕車，竟仍於民國（下同）九十二年十一月二十九日凌晨二時許，在臺
    北市○○○路○段七二巷某家卡拉ＯＫ店內，獨自飲用臺灣啤酒後，已陷於不能
    安全駕駛動力交通工具之精神障礙狀態，詎仍駕駛車號三六三｜ＣＤ號營業小客
    車上路，沿臺北市○○○路由南往北行駛，於同日凌晨四時十八分許，行至復興
    北路及長安東路交岔路口之際，明知轉彎車應暫停讓直行車先行，竟因酒後恐懼
    感減低及反應遲緩，未暫停讓直行車先行即貿然左轉至長安東路，致適時由甲○
    ○所駕駛沿復興北路由北往南方向超速行駛至該處之車號九三五｜ＬＨ號營業小
    客車，因閃避不及撞及被告所駕該車，造成該車右後方葉子板、車門及輪軸斷裂
    ，並致甲○○受有右膝挫傷之傷害，嗣經警據報到場處理，測得被告之呼氣酒精
    濃度達每公升零點四四毫克等語，因認被告涉有刑法第一百八十五條之三醉態駕
    駛罪及同法第二百八十四條第二項前段之業務過失傷害罪嫌。
二、按犯罪事實應依證據認定之，無證據不得認定犯罪事實，刑事訴訟法第一百五十
    四條第二項定有明文。又認定不利於被告之事實，須依積極證據，苟積極證據不
    足為不利於被告事實之認定時，即應為有利於被告之認定，更不必有何有利之證
    據，最高法院著有三十年上字第八一六號判例可資參照。又按所謂信賴原則，指
    行為人在社會生活中，於從事某種具有危險性之特定行為時，如無特別情事，在
    可信賴被害者或其他第三人亦會相互配合，謹慎採取適當行動，以避免發生危險
    之適當場合，倘因被害者或其他第三人之不適當行動，而發生事故造成損害之結
    果時，該行為人不負過失責任。依此一原則，汽車駕駛人應可信賴參與交通行為
    之對方，亦將同時為必要之注意，相互為遵守交通秩序之適當行為，而無考慮對
    方將會有違反交通規則之不當行為之義務。故汽車駕駛人如已遵守交通規則且為
    必要之注意，縱有死傷結果之發生，其行為仍難認有過失可言；汽車駕駛人對於
    防止危險發生之相關交通法令之規定，業已遵守，並盡相當之注意義務，以防止
    危險發生，始可信賴他人亦能遵守交通規則並盡同等注意義務。若因此而發生交
    通事故，方得以信賴原則為由免除過失責任，最高法院亦著有八十八年度台上字
    第一八五二號判決及八十四年台上字第五三六○號判例可資參照。
三、本件公訴人認被告涉有刑法第一百八十五條之三醉態駕駛罪及同法第二百八十四
    條第二項前段之業務過失傷害罪嫌，無非係以酒精濃度測試單、臺北市政府警察
    局舉發違反道路交通管理事件通知單、刑法第一百八十五條之三案件測試觀察紀
    錄表、告訴人甲○○之指訴，及道路交通事故調查報告表、現場圖、交通事故談
    話紀錄表、道路交通事故補充資料表、診斷證明書、臺北市政府警察局交通警察
    大隊事故肇事原因初步分析研判表等件為其論據。訊據被告固坦認於公訴人所指
    時、地駕車與告訴人駕駛之營小客車發生碰撞，惟堅決否認有何醉態駕駛或業務
    過失傷害犯行，辯稱：當日伊於發生車禍前確實有飲酒，但其意識清醒，並非不
    能安全駕駛；伊駕車在肇事路口要轉彎前即發現告訴人之車，斯時該車尚在一、
    二百公尺外，伊旋即起步左轉，惟告訴人車速過快，煞車不及兼且不當閃避方撞
    及伊車右後側，伊並無過失可言，且告訴人並未受傷等語。經查：
    (一)本件事故前，被告及告訴人之車本係對向行駛，被告之車沿復興北路南往北行
      駛，在肇事路口（即復興北路、長安東路口）左轉續往西行，告訴人之車則沿
      復興北路北往南行駛欲直行通過路口等情，業據被告及告訴人一致陳明在卷，
      並有道路交通事故現場圖、現場照片等件在卷可稽。又觀諸卷附現場圖，本件
      事發後被告之車車頭朝向東南方，告訴人之車車頭朝向西南方，顯見兩車於碰
      撞後均有轉向；再參以卷附車損照片，兩車於碰撞後分別在右後葉子板附近及
      車頭部位嚴重受損，益證兩車碰撞力道甚鉅，況告訴人之車左、右後輪在現場
      遺留之煞車痕各長達二十三點八公尺、二十二點二公尺，凡此均足以佐證告訴
      人於原審審理時自承事發前伊所駕駛車輛有超速行駛一節，堪予信實。
    (二)再者，告訴人於原審審理時明確證述：事發前其在一、二百公尺外即發現被告
      之車，當時該車已行至路口內左轉，其見狀立即踩煞車並向右閃避，但兩車仍
      於路口內發生碰撞等語（原審九十三年七月十四日審判筆錄參照）。被告亦供
      稱：伊在左轉前有看見對向由告訴人駕駛之汽車駛近，斯時兩車相距約一、二
      百公尺，伊遂起步左轉，快要通過路口時伊車右後側遭告訴人之車撞及等語（
      原審九十三年七月十四日審理筆錄、本院九十三年十一月三十日審理筆錄），
      二人陳述之事故經過互核相符；復參佐卷附現場圖所示：告訴人之車在現場遺
      留之煞車痕起點，係位於本件肇事路口以北之復興北路北往南直行車道內，足
      證告訴人見被告之車在路口左轉而採取閃煞動作時，其所駕駛之汽車尚未進入
      肇事路口內。按汽車行駛至交岔路口，轉彎車固應禮讓直行車先行，但若直行
      車尚未進入交岔路口，轉彎車已達路口中心處開始轉彎時，直行車應讓轉彎車
      先行，為道路交通安全規則第一百零二條第一項第六款所明定，本件被告之車
      進入肇事路口開始左轉時，告訴人之車既尚未進入路口，理應由告訴人禮讓被
      告之車先行通過，公訴人及臺北市政府警察局交通警察大隊事故肇事原因初步
      分析研判表均認定被告對本件事故之肇致具有轉彎車未禮讓直行車先行之過失
      ，尚有誤認。告訴人既於兩車相距尚有一、二百公尺之距離時即開始採取閃煞
      動作，惟仍閃煞不及，而在肇事路口內撞及被告之車右後側，足見斯時告訴人
      之車速甚快，本件事故發生應係告訴人超速行駛，致見路口有轉彎車時煞閃不
      及所致，此車禍事實堪予認定，被告之駕駛行為，實難認有何違反交通規則之
      處。公訴人雖稱：被告當日酒後誤判告訴人之車速，致未禮讓告訴人駕駛之直
      行車先行即貿然左轉，亦有過失云云，惟被告駕車在肇事路口左轉之時，告訴
      人之車尚未進入路口，斯時被告駕駛之轉彎車，享有優先通行之路權，殆如前
      述，被告本無須等待尚未進入路口之直行車先行通過後再行左轉。又汽車駕駛
      人應遵守道路速限行車，為眾所周知之交通法規，被告本可合理期待告訴人除
      禮讓伊駕駛之轉彎車先行外，並遵循速限規定行駛，是以被告於伊車行至路口
      中心處、告訴人之車尚離路口一、二百公尺之情況下逕予左轉，並未違反相關
      交通安全法規，公訴人以此指摘被告對本件事故之發生為有過失，實有未合。
    (三)又被告自白伊於本件事發前確曾飲酒，於事發後經警測得伊呼氣所含酒精濃度
      達零點四四毫克等事實，並有酒精濃度測試單、臺北市政府警察局舉發違反道
      路交通管理事件通知單在卷可資佐證（偵卷第二十三頁參照）。惟本件事故係
      告訴人超速行駛所致，前已詳論，以肇事情節觀察，尚難遽認被告酒後駕車為
      本件事故之肇事因素。又告訴人於原審審理時亦明確證陳：事發當日被告除滿
      臉通紅、講話速度較慢外，行為舉止並無任何異狀；且被告接受警方所做之直
      線行走十公尺、兩臂平伸抬頭轉圈及劃同心圓之測試，均呈現正常反應，警方
      亦未觀察到被告有任何意識不清等異常狀況，亦有生理平衡檢測表、刑法第一
      百八十五條之三案件測試觀察紀錄表附偵查卷內可按（偵卷第二十六頁、第三
      十一頁參照），凡此均證明被告雖於酒後駕車，但其神智、意識及駕駛行為並
      未明顯受到酒精影響，實難認定被告酒後駕車已達不能安全駕駛動力交通工具
      之程度。
四、綜上所述，被告雖於公訴人所指時、地，酒後駕車與告訴人駕駛之營小客車發生
    碰撞，然本件事故之肇因，係因告訴人超速行駛所致，被告並無過失可言，亦難
    認定被告於酒後已達不能安全駕駛動力交通工具之程度。此外，本院復查無其他
    積極事證足認被告確有業務過失傷害及醉態駕駛之犯行，本件既不能證明被告犯
    罪，依法自應為無罪之諭知。
五、原審以不能證明被告犯罪，而為被告無罪之諭知，核無違誤，檢察官上訴意旨仍
    執前詞認被告酒後狀態，當非駕車前未飲酒狀態可比，及車禍後被告已酒醒大半
    ，認被告於本件車禍實有過失，原審認事用法不當云，指摘原判決不當，洵無理
    由，上訴應予駁回。
據上論斷，應依刑事訴訟法第三百六十八條，判決如主文。
本案經檢察官曾忠己到庭執行職務。
中　　　華　　　民　　　國　　九十三　　年　　 十二 　　月　　十四　　　日
                              臺灣高等法院交通法庭
                                  審判長法  官  許　增　男
                                        法  官  謝　靜　恒
                                        法  官  周　煙　平
右正本證明與原本無異。
不得上訴。
                                        書記官  蕭　麗　珍
中　　　華　　　民　　　國　　九十三　　年　　 十二 　　月　　 十七 　　日
